【裁判字號】    95,易,166
【裁判日期】    951130
【裁判案由】    詐欺
【裁判全文】
臺灣宜蘭地方法院刑事判決               95年度易字第166號
公  訴  人  臺灣宜蘭地方法院檢察署檢察官
被      告  乙○○
上列被告因詐欺案件，經檢察官提起公訴（94年度核退偵字第15
4號），嗣於本院準備程序進行中，被告先就被訴事實為有罪之
陳述，經裁定進行簡式審判程序，本院判決如下：
    主  文
乙○○幫助連續意圖為自己不法之所有，以詐術使人將本人之物
交付，處有期徒刑參月，如易科罰金，以銀元參佰元（即新臺幣
玖佰元）折算壹日。犯罪所得新臺幣貳仟元沒收之。
    事  實
一、乙○○於民國93年11月間，看見報紙上所刊登之收購銀行帳
    戶廣告後，明知無故收購他人之存摺、帳戶使用者，將可能
    藉此收購之存摺、帳戶，自行或轉由他人遂行財產上連續詐
    欺犯罪之目的，竟仍基於容認該結果發生亦不違背其本意之
    不確定幫助連續詐欺取財之犯意，於93年11月間某日，在台
    北縣三重市○○路路邊，以新臺幣二千元之價格，將自己先
    前於85年10月17日在合作金庫銀行東新莊分行所開立之0000
    000000000號帳戶售予刊登前揭收購帳戶廣告之綽號「阿龍
    」成年男子（真實姓名年籍不詳）使用，並將該帳戶之存摺
    、提款卡、密碼交予「阿龍」，而自「阿龍」處取得現金報
    酬新臺幣二千元。「阿龍」取得前揭帳戶之存摺、提款卡、
    密碼後，即與其所屬集團成員，基於意圖為自己不法所有之
    詐欺概括犯意聯絡，先於93年12月3日，在ｅｂａｙ網站（
    網址：ｗｗｗ．ｅｂａｙ．ｃｏｍ．ｔｗ）上張貼電子廣告
    ，佯稱欲標售筆記型電腦，適居住於宜蘭縣蘇澳鎮之甲○
    ，於93年12月3日21時許，在其家中上網後，見到前述網路
    廣告後，旋即下標，並以新臺幣二萬零五十元得標，「阿龍
    」所屬集團成員遂於93年12月4日12時許，以電話要求甲○
    將上開筆記型電腦之價金，匯入乙○○上開帳戶內，致使
    甲○陷於錯誤，依「阿龍」所屬集團成員之指示，於93年
    12月4日14時19分，在郵局自動櫃員機匯款新臺幣二萬零五
    十元至前述乙○○之帳戶內，上開匯入之款項旋即遭「阿龍
    」及其所屬集團成員提領一空。「阿龍」及所屬集團成員，
    復於93年12月6日17時許，打電話向甲○詐稱「前次匯款
    之帳戶因有贓款匯入，該帳戶已遭凍結，請前去自動提款機
    操作退款。」，致使甲○陷於錯誤，依「阿龍」所屬集團
    成員之指示，於93年12月8日11時50分、12時5分，操作郵局
    自動櫃員機分別將新臺幣二萬零五十元、四千四百五十九元
    匯出至鄒新祥（已由檢察官另行移請臺灣苗栗地方法院檢察
    署偵辦）在臺灣銀行頭份分行所開立之000000000000號帳戶
    內，上開匯入之款項旋即遭「阿龍」及其所屬集團成員提領
    一空。嗣因甲○因遲遲未接獲下標購買之筆記型電腦，亦
    未接獲退款，發現有異，方知受騙並報警處理後，始為警循
    線查悉上情。
二、案經宜蘭縣警察局蘇澳分局報請臺灣宜蘭地方法院檢察署檢
    察官偵查起訴，嗣於本院準備程序進行中，被告先就被訴事
    實為有罪之陳述，經裁定進行簡式審判程序。
      理  由
一、上揭犯罪事實，業據被告乙○○於本院審理時坦承不諱（見
    本院卷第80、95頁），核與證人即被害人甲○於警詢時證
    述之受詐騙匯款情節相符，並有中華郵政公司自動櫃員機交
    易明細表四件、合作金庫商業銀行東新莊分行95年5月16日
    合金東莊存字第0950002159號函附之乙○○0000000000000
    號帳戶開戶資料及交易明細表一件、鄒新祥臺灣銀行頭份分
    行000000000000號帳戶之開戶資料及歷史交易明細查詢一件
    、ｅｂａｙ公司函文一件在卷可稽。其次，在郵局或銀行等
    金融機構開設存款帳戶，原係針對個人社會信用而予以資金
    流通，具有強烈之屬人性，而金融帳戶為個人理財之工具，
    於郵局或銀行等金融機構申請開設存款帳戶並無任何特殊之
    資格限制，一般民眾皆可利用存入最低開戶金額之方式，任
    意在銀行或郵局等金融機構申請開設存款帳戶，且一人並可
    於不同之金融機構申請多數之存款帳戶使用，尚無任何困難
    ，此乃眾所周知之事實，被告為年滿三十九歲之成年人，顯
    屬有一般社會經驗之人，對此應有所認知。而有犯罪意圖者
    ，非有正當理由，竟使用他人提供之帳戶，客觀上自可預見
    其目的係供為某筆資金之存入，後再行領出之用，且該筆資
    金之存入及提領過程係有意隱瞞行為人身分曝光之用意，一
    般人本於一般認知能力應均易於瞭解。是依一般人之社會生
    活經驗，若見他人不以自己名義申請帳戶，反而向人收集銀
    行帳戶為不明用途使用或流通，衡情對於該等銀行帳戶可能
    供他人作為財產犯罪之不法目的使用，當有合理之預期。況
    且利用蒐集得來之銀行帳戶物件從事詐欺行為，早為傳播媒
    體廣為報導，被告為有社會經驗之成年人，其應可預見交付
    自己名義之銀行帳戶物件予不相識之人流通，有幫助他人實
    施連續詐欺犯行之可能，但其仍將自己之銀行帳戶物件交付
    予不知真實身分之「阿龍」，以致自己完全無法了解、控制
    該銀行帳戶物件之使用方法及流向，則被告應本具有縱「阿
    龍」利用其所交付之銀行帳戶物件實施連續詐欺行為，亦不
    違背其本意之幫助意思甚明。再者，被告已否認與「阿龍」
    共同實施詐欺行為，且被害人甲○僅係透過網路或電話與
    施用詐術者聯絡，並未直接與施用詐術者見面，更未能指認
    被告即為施用詐術之人，復查無其他積極證據證明被告與「
    阿龍」等人有詐欺之犯意聯絡與行為分擔，則被告自不成立
    連續詐欺取財罪之共同正犯。綜上所述，足徵被告首揭自白
    確與事實相符，本件事證已臻明確，被告幫助他人實施連續
    詐欺取財行為之犯行，堪予認定，應依法論科。
二、按民國95年7月1日修正生效施行之刑法第2條第1項規定「行
    為後法律有變更者，適用行為時之法律。但行為後之法律有
    利於行為人者，適用最有利於行為人之法律」，本件被告行
    為後，刑法施行法第1條之1及刑法第339條、第30條、第33
    條、第41條業於95年7月1日修正生效施行，另罰金罰鍰提高
    標準條例亦則自同日刪除第2條之規定，經查：
（一）修正前刑法第339條第1項所規定之罰金本刑，依罰金罰鍰
      提高標準條例第1條前段之規定，提高十倍後為銀元一萬
      元以下，換算為新臺幣後，為新臺幣三萬元以下。修正後
      同法條所規定之罰金本刑，依刑法施行法第1條之1之規定
      ，變更其單位為新臺幣並提高三十倍後為新臺幣三萬元以
      下。是比較新舊法適用之結果，對於被告並無較有利或不
      利之情形。
（二）修正前刑法第30條規定「幫助他人犯罪者，為從犯。雖他
      人不知幫助之情者，亦同。從犯之處罰，得按正犯之刑減
      輕之。」，修正後同法條則規定「幫助他人實行犯罪行為
      者，為幫助犯。雖他人不知幫助之情者，亦同。幫助犯之
      處罰，得按正犯之刑減輕之。」，依其修正理由所示，因
      實務及學說均認為幫助犯應採共犯從屬性說之「限制從屬
      形式」，惟原條文之用語易滋生共犯獨立性說與從屬性說
      之爭，爰將法條用語由「從犯」改為「幫助犯」，以杜疑
      義。是修正前、後關於幫助犯之成立範圍及得減輕其刑之
      規定內容，實際上均無變更，新、舊法適用之結果，對於
      被告並無較有利或不利之情形。
（三）修正前刑法第33條第5款規定罰金為銀元一元以上，換算
      為新臺幣後，為新臺幣三元以上，修正後刑法第33條第5
      款則規定「罰金：新臺幣一千元以上，以百元計算之。」
      ，是比較新舊法之結果，新法並非較有利於被告。
（四）依修正前刑法第41條第1項前段及罰金罰鍰提高標準條例
      第2條之規定，易科罰金之折算標準，應以銀元三百元折
      算一日，經換算為新臺幣後，應以新臺幣九百元折算為一
      日，惟修正後刑法第41條第1項前段則規定「犯最重本刑
      為五年以下有期徒刑以下之刑之罪，而受六個月以下有期
      徒刑或拘役之宣告者，得以新臺幣一千元、二千元或三千
      元折算一日，易科罰金。」，是比較新舊法之結果，新法
      並非較有利於被告。
（五）綜合上開新舊法比較之結果，新法並非較有利於被告，依
      前揭刑法第2條第1項規定，本件即應適用行為時法即95年
      7月1日修正生效施行前刑法及罰金罰鍰提高標準條例之規
      定，先予敘明。
三、核被告乙○○將自己之銀行帳戶物件出售予「阿龍」，使「
    阿龍」及其所屬集團成員得以利用該帳戶作為連續詐騙被害
    人甲○財物之匯款工具，藉此幫助「阿龍」及其所屬集團
    成員實施連續詐欺取財行為之所為，係犯95年7月1日修正生
    效施行前刑法第30條第1項、第339條第1項之幫助連續詐欺
    取財罪。又被告所犯幫助連續詐欺取財罪，屬從犯，應95年
    7月1日修正生效施行前依刑法第30條第2項規定，減輕其刑
    。爰審酌被告之品行、智識程度；犯罪之動機、目的、手段
    ；因貪小利而提供銀行帳戶予詐欺集團使用，嚴重影響社會
    治安及金融交易秩序，增加被害人尋求救濟之困難，使詐欺
    犯罪不易查察及幫助詐欺所得財物價值；犯後已坦承犯行，
    態度尚佳及被害人所受損害等一切情狀，量處如主文所示之
    刑，並依95年7月1日修正生效施行前刑法第41條第1項前段
    及罰金罰鍰提高標準條例第2條之規定，諭知易科罰金之折
    算標準，以示警懲。又被告犯本罪所得財物新臺幣二千元，
    雖未據扣案，惟無證據證明業已滅失，依從刑從屬於主刑之
    原則，應依95年7月1日修正生效施行前刑法第38條第1項第3
    款之規定，宣告沒收之。
據上論斷，應依刑事訴訟法第273條之1第1項、第299條第1項前
段，現行刑法第2條第1項前段，95年7月1日修正生效施行前刑法
第30條第1項、第339條第1項、第30條第2項、第41條第1項前段
、第38條第1項第3款，罰金罰鍰提高標準條例第1條前段，95年7
月1日修正前罰金罰鍰提高標準條例第2條，現行法規所定貨幣單
位折算新臺幣條例第2條，判決如主文。
本案經檢察官吳志成到庭執行職務。
中    華    民    國    95    年    11    月    30    日
                  刑事第三庭法  官  劉家祥
以上正本證明與原本無異。
如不服本判決應於收受本判決後10日內向本院提出上訴書狀，其
未敘述上訴理由者，並得於提起上訴後10日內向本院補提理由書
狀(均須按他造當事人之人數附繕本)「切勿逕送上級法院」。
                            書記官  邱淑秋
中    華    民    國    95    年    12    月    1     日
附錄本案論罪科刑法條全文：95年7月1日修正生效施行前刑法第
30條、第339條第1項。
95年7月1日修正生效施行前刑法第30條
幫助他人實行犯罪行為者，為幫助犯。雖他人不知幫助之情者，
亦同。
幫助犯之處罰，得按正犯之刑減輕之。
95年7月1日修正生效施行前刑法第339條第1項
意圖為自己或第三人不法之所有，以詐術使人將本人或第三人之
物交付者，處 5 年以下有期徒刑、拘役或科或併科 1 千元以下
罰金。


司法院資訊處製作；財團法人民間司法改革基金會備份。
